【裁判字號】    95,財管,6
【裁判日期】    950124
【裁判案由】    指定遺產管理人
【裁判全文】
臺灣臺南地方法院民事裁定               95年度財管字第6號
聲  請  人  南市區漁會
法定代理人  甲○○
代  理  人  乙○○
聲請人聲請為被繼承人丙○○選任遺產管理人事件，本院裁定如
下：
    主      文
選任財政部國有財產局臺灣南區辦事處臺南分處為被繼承人丙○
○（身分證統一編號：Ｚ000000000號）之遺產管理人。
聲請程序費用由被繼承人丙○○之遺產負擔。
    理      由
一、按繼承人均拋棄其繼承權者，準用關於無人承認繼承之規定
    ，民法第1176條第6項定有明文。又繼承開始時，繼承人之
    有無不明，而不能依民法第1177條選定遺產管理人時，得由
    利害關係人聲請法院選任之；又按繼承人因故不能管理遺產
    ，或未委任遺產管理人，被繼承人亦無遺囑指定者，得由利
    害關係人聲請法院選任遺產管理人，民法第1178條第2項、
    非訟事件法第154條第1項分別定有明文。揆諸前揭規定意旨
    ，於繼承人皆拋棄其繼承權，無人繼承時，亦應許利害關係
    人聲請法院選任遺產管理人，俾為遺產之處置。
二、本件聲請意旨略以：被繼承人丙○○（身分證統一編號：Ｚ0
    00000000號）於民國91年1月15日向聲請人借款新臺幣（下
    同）2,950,000元，期間償還部分本金128,484元，尚欠聲請
    人2,821,516元，詎被繼承人丙○○於93年7月11日死亡，雖
    其遺有坐落於臺南市安南區未保存登記之建物一棟，惟聲請
    人之法定繼承人皆已辦理拋棄繼承，致使聲請人之債權無法
    行使，故聲請人爰依法聲請指定被繼承人丙○○之遺產管理
    人等語。
三、經查：聲請人主張之前開事實，業據其提出除戶謄本、未保
    存登記建物繳款稅單、本院通知影本各1件為證，復經本院
    依職權調取本院93年度繼字第1027號拋棄繼承聲請卷宗1件
    核閱無誤，是聲請人之主張堪信為真實。又查被繼承人丙○
    ○之繼承人均已聲明拋棄繼承權，而聲請人為被繼承人之債
    權人，故其以利害關係人聲請選任被繼承人之遺產管理人，
    核與上開規定並無不合，應予准許。
四、按公示催告期限屆滿，無繼承人承認繼承時，其遺產於清償
    債權，並交付遺贈物後，如有剩餘，歸屬國庫；又按非公用
    國有財產以財政部國有財產局為管理機關，民法第1185條、
    國有財產法第12條分別定有明文。查本件被繼承人丙○○之
    繼承人皆已拋棄繼承權，且未準用民法第1177條之規定選定
    遺產管理人，足徵渠等對被繼承人丙○○遺產之處置已漠不
    關心；查被繼承人丙○○之遺產，倘無人承認繼承時，將於
    清償債權，交付遺贈物後，歸屬國庫，為使被繼承人丙○○
    遺產之處置順利進行，本院認選任財政部國有財產局臺灣南
    區辦事處臺南分處為被繼承人丙○○之遺產管理人為適當。
五、依非訟事件法第21條第2項、民事訴訟法第78條，裁定如主
    文。
中    華    民    國    95    年    1     月    24    日
                  家事法庭法  官  彭  振  湘
以上為正本係照原本作成
如對本裁定抗告須於裁定送達後10日內向本院提出抗告狀
中    華    民    國    95    年    1     月    24    日
                          書記官  蕭  伊  舒


司法院資訊處製作；財團法人民間司法改革基金會備份。
